臺灣高等法院刑事判決　　　　　　　　　96年度上易字第30號
上　訴　人
即　被　告　丙○○
上列上訴人因竊盜等案件，不服臺灣宜蘭地方法院94年度易字第
298號，中華民國95年11月15日第一審判決（起訴案號：臺灣宜
蘭地方法院檢察署94年度核退偵字第74號），提起上訴，本院判
決如下：
    主  文
上訴駁回。
    事  實
一、丙○○前因傷害及毀損案件，經本院於民國（下同）90年11
    月14日駁回其上訴，而維持原審合併判處有期徒刑8月確定
    ，於91年4月1日易科罰金執行完畢，猶不知悔改。
二、丙○○於94年2月26 日晚上10時許，在其友人位於宜蘭縣員
    山鄉之住處打麻將時，得悉甲○○攜帶不少現金且擬駕駛車
    號00 63-HA 號自用小客車前往宜蘭縣宜蘭市○○路205號B1
    之PUB 消費後，便駕車一同前往，隨後即與乙○○（原審通
    緝中）及在該PUB 工作之高學志，共同基於意圖為自己不法
    所有之犯意聯絡，先帶同乙○○及高學志至宜蘭市○○路20
    8 號前（即B1 PUB對面）指明甲○○停放該處之前開小客車
    後，與乙○○返回B1 PUB，再由高學志單獨於翌日（即同年
    月27 日）凌晨3時許前往甲○○所有之前開小客車旁，以高
    學志所有客觀上足以對人之生命、身體造成危害之兇器螺絲
    起子一支，擊破該小客車右後三角玻璃窗，擬藉此開啟車門
    入內行竊甲○○置放車內之金錢，但因無法開啟車門而未果
    ，遂折返B1PUB將上情告知乙○○，乙○○隨於同日凌晨3時
    42分許，與高學志同至該部小客車旁，由乙○○伸手入內開
    啟車門後，與高學志在車內搜尋，嗣經高學志自駕駛座下竊
    取甲○○所有內裝新臺幣（下同）11萬餘元之LV牌褐色皮包
    得手後，與乙○○共同離開現場。隨後乙○○即自該只皮包
    內取出現金，並將該只皮包棄置宜蘭縣宜蘭市○○路○段、
    力行街口之排水溝內後，折返B1 PUB與丙○○會合，三人並
    朋分所竊得之贓款而各分得約35,000元，其餘款項則在該PU
    B 內消費花用殆盡。嗣經甲○○報警後，經警自宜蘭縣宜蘭
    市○○路208 號前監視錄影器攝錄畫面循線查獲乙○○，並
    自乙○○身上起獲尚未用磬之贓款20,200元後，再經乙○○
    帶往宜蘭縣宜蘭市○○路○段、力行街口之排水溝內，尋獲
    甲○○所有之前揭LV褐色皮包一只。
三、案經甲○○訴由宜蘭縣警察局宜蘭分局報請臺灣宜蘭地方法
    院檢察署檢察官偵查起訴。
    理  由
一、按刑事訴訟法第159條第1項雖規定，被告以外之人於審判外
    之言詞或書面陳述，除法律有規定外，不得作為證據。惟同
    法第159條之5明定：「被告以外之人於審判外之陳述，雖不
    符前四條之規定，而經當事人於審判程序同意作為證據，法
    院審酌該言詞陳述或書面陳述作成時之情況，認為適當者，
    亦得為證據」、「當事人、代理人或辯護人於法院調查證據
    時，知有第159條第1項不得為證據之情形，而未於言詞辯論
    終結前聲明異議者，視為有前項之同意」，其立法理由在於
    傳聞證據未經當事人之反對詰問予以核實，乃排斥其證據能
    力。惟當事人如放棄對原供述人之反對詰問權，於審判程序
    表示同意該等傳聞證據可作為證據，此時，法院除認該傳聞
    證據欠缺適當性外，自可承認其證據能力。又當事人、代理
    人或辯護人於調查證據時，知有刑事訴訟法第159條第1項不
    得為證據之情形，卻表示「對於證據調查無異議」、「沒有
    意見」等意思，而未於言詞辯論終結前聲明異議者，應視為
    已有將該等傳聞證據採為證據之同意，最高法院93年度台上
    字第3533號、94年度台上字第2976號判決可資參照。查本件
    言詞辯論終結前，被告就乙○○、高學志除警詢外之陳述並
    不爭執其證據能力，本院審酌其等各次陳述均係單純表達其
    親身經歷之事，且為其自由意志下所為，依其作成之情況應
    屬適當，依法自具有證據能力。
二、訊據上訴人即被告丙○○矢口否認曾與高學志及乙○○共同
    行竊被害人甲○○置放車內現金之犯行，辯稱：當天其與友
    人打麻將時，因甲○○前來邀約同至B1 PUB消費，始一同前
    往該處飲酒聊天，抵達後因乙○○向其借款 3萬元，但其表
    示打麻將輸錢，惟因其知悉甲○○帶有10餘萬元，遂表示將
    代向甲○○商借，之後乙○○離開包廂，其則在包廂內飲酒
    ，並未代向甲○○借款，自始至終均不知甲○○所攜帶之款
    項遭竊，事後亦未分得贓款；又其雖曾在包廂內告知乙○○
    何人為甲○○，亦在與乙○○及高學志外出買烤肉時，因乙○○詢問甲○○駕駛何車時，告知甲○○之車輛為黑色，車
    號似為0033，但未告知該車停放何處，因其亦不確定甲○○
    所有之該部自用小客車停放位置等語。惟查：
  (一)前揭共同竊取甲○○車內財物之事實，已據同案被告高學志
    及乙○○分別於偵查及原審審理時供承：本件係因丙○○認
    識甲○○，方介紹其與高學志下手行竊；至甲○○車內竊取
    金錢乃丙○○告知高學志與乙○○，並指示由其等下手行竊
    ，事前丙○○先打電話約甲○○至該 PUB喝酒，甲○○過來
    時，丙○○叫高學志上去偷，並先帶同其等前往確認甲○○
    所駕駛之小客車為何輛；事後並將竊得之財物交予丙○○朋
    分花用等語綦詳（見94核退偵74卷45頁、52頁，原審卷66頁
    、第89、193 頁）。核與甲○○於偵查中指述情節大致相符
    ，此外併有贓物認領保管單一紙、乙○○帶同員警至宜蘭縣
    宜蘭市○○路○段、力行街口起獲出被害人甲○○所有但遭
    其丟棄之LV牌褐色皮包之現場照片6 幀（宜蘭縣警察局宜蘭
    分局刑案偵查卷宗第8頁、第12至14 頁）、甲○○所有之車
    號0063-HA號小客車右後三角窗遭破壞之照片1幀與監視器攝
    錄影像擷取翻拍之照片2幀存卷（見核退偵字第74號卷第9、
    10頁）可稽，高學志上揭指述核與事實相符，自可採憑。而
    被告與乙○○本即熟識，但於案發前並不認識高學志，可見
    高學志及乙○○與被告間，皆無怨懟抑或過節，衡情乙○○
    及高學志並無虛構情節並設詞誣攀被告之理。況高學志及乙○○皆不識甲○○，更對案發當日甲○○身帶高額現金及置
    放車內之情毫無所悉，苟非被告告知及具體指明甲○○所駕
    之車輛而謀議策劃由高學志及乙○○下手行竊，其自身則陪
    同甲○○藉以拖延，高學志及乙○○焉能憑空得知甲○○於
    案發當日攜帶大額現金且置放車內之訊息？又如何知悉甲○○係駕駛何種車輛？停放何處而明確其等之下手目標。足認
    被告上揭所辯，核屬事後卸責之詞，尚無可採。至高學志雖
    於原審審理時到庭翻異部分供詞而稱：本件係經乙○○指示
    下手行竊，且乙○○說若遭查獲，就說要把丙○○講出來等
    語（見原審卷第191 頁），然其俟亦證稱：後來到廁所是乙○○、我及丙○○三 人分錢，.... 我拿到之後就走了，剩
    下丙○○及乙○○在裡面；甲○○車上有錢是丙○○告訴乙○○的；我與乙○○原來不知道甲○○的車子是哪部等語（
    見原審卷第193、194頁），亦與被告所述事前並未指出甲○○之車輛，事後亦未分得錢財之供述不符，顯見高學志上揭
    所述，係當庭欲迴護被告之詞，自不足採信。
  (二)甲○○雖於偵查中指述：案發當日其所攜帶之現金為22萬元
    等語，然此部分並無證據可資證明。且綜觀高學志及乙○○
    於偵審中之自白，皆係坦承其等自甲○○車內竊得LV牌褐色
    皮包後，其內僅有約11萬元等語明確。再者，依高學志及乙○○自承：其等二人與丙○○各分得35,000元，其餘現金則
    在PUB消費花用殆盡等語，亦屬合於一般社會常情。亦即，
    被告乃居於主導策劃謀議而由高學志及乙○○下手行竊，再
    各自朋分35,000元，所餘5,000餘 元於當下立即共同花用，
    故本件被告與高學志及乙○○竊得之款項，依卷內事證僅能
    認定為11萬餘元，附此敘明。
  (三)綜上，被告如何與乙○○、高學志二人基於共同犯意之聯絡
    ，由被告先聯絡甲○○至現場飲酒，俟則帶同乙○○、高學
    志二人指出李某之車輛，並告知其等車內有錢財，指示其等
    前往竊取，事後三人並朋分贓款花用等情，事證已臻明確，
    其犯行堪予認定，自應依法論科。
三、按被告行為後，94年2月2日修正公布之刑法，已於95年7 月
    1日生效施行（以下簡稱修正前、後刑法），其中第2條第1
    項「行為後法律有變更者，適用行為時之法律。但行為後之
    法律有利於行為人者，適用最有利於行為人之法律」之規定
    ，係規範行為後法律變更所生新、舊法律比較適用之準據法
    ，於刑法修正施行後，自應適用該修正後之第2條第1項之規
    定，為「從舊、從輕」之比較；又比較新舊法時，應就罪刑
    有關之共犯、未遂犯、想像競合犯、牽連犯、連續犯、結合
    犯，以及累犯加重、自首減輕暨其他法定加減原因（如身分
    加減）與加減例等一切情形，綜其全部罪刑之結果而為比較
    後，再適用有利於行為人之法律處斷，而不得一部割裂分別
    適用不同之新、舊法（最高法院24年上字第4634號、29年上
    字第964號判例意旨及最高法院95年度第8次刑事庭會議決議
    參照）。是以：(一)刑法關於累犯之規定已修正施行，惟本件
    被告之行為，前（傷害罪）後均屬故意犯，比較新舊法並無
    有利或不利，自應依法律適用之原則以裁判時即刑法第47條
    之規定論處（最高法院95年11月7日第21 次刑事庭會議決議
    參照）。(二)被告行為後，刑法第28條共同正犯之規定雖同經
    修正，惟僅係法理之明文化，非屬刑罰法律變更，不生新舊
    法比較之問題，亦應依法律適用之原則以裁判時即刑法第28
    條為適用之依據。
四、按螺絲起子為金屬製器械，質硬且尖銳，客觀上顯足以對人
    之生命、身體造成危害，自屬兇器無誤。是核被告丙○○所
    為，係犯刑法第321條第1項第3 款之攜帶兇器竊盜罪。其與
    同案被告高學志、乙○○就該犯行間，具有犯意聯絡及行為
    分擔，應論以共同正犯。至公訴意旨雖認被告與乙○○、高
    學志所為，尚犯刑法第321條第1項第4 款之結夥三人以上竊
    盜罪。然查，刑法分則或刑法特別法中規定之結夥二人或三
    人以上之犯罪，應以在場共同實施或在場參與分擔實施犯罪
    之人為限，不包括同謀共同正犯在內（最高法院76年臺上字
    第7210號判例參照），是以本件實際下手行竊之人，僅高學
    志及乙○○，被告僅係居於策劃謀議之同謀共同正犯地位，
    並非在場實施或參與下手行竊之人，自非屬刑法第321條第1
    項第4 款所稱之結夥三人以上竊盜罪甚明，公訴意旨就此容
    有誤會，附此敘明。被告有如事實欄所載有期徒刑執行完畢
    之情形，有本院被告前案紀錄表一件在卷可參，其於五年內
    故意再犯本件有期徒刑以上之罪，為累犯，應依法加重其刑
    。
五、原審本於同一事證，認被告共同攜帶兇器竊盜累犯，犯行明
    確，適用刑法第2條第1項、第28條、第321條第1項第3款、
    第47條第1 項之規定，審酌被告利用甲○○攜帶大額現款之
    機會指示另二名共犯下手行竊，其犯罪動機、目的、手段、
    造成被害人財產法益之侵害與社會公共安全危害程度非輕，
    兼衡其素行、智識程度、犯後否認犯行，並無悔意等一切情
    狀，量處有期徒刑十月，並說明就共犯高學志所有且供行竊
    所用之螺絲起子一支雖未扣案，且據其當庭供稱已於行竊得
    手後丟棄，但因乏證據證明該螺絲起子業已滅失不存，仍依
    刑法第38條第1項第2款併予宣告沒收（雖略屬多餘，但於法
    無違），其認事用法，尚無違誤，量刑亦稱妥適，被告提起
    上訴仍否認犯行，置共犯前揭明白之陳述於不顧，核無理由
    ，應予駁回。
六、公訴意旨另指被告及高學志所為，另涉犯刑法第354 條之毀
    損罪嫌等語。惟依同法第357條之規定，該罪須告訴乃論。
    本件綜觀被害人甲○○於警詢及偵審中，均未就其遭損壞汽
    車玻璃窗之情提出告訴，依刑事訴訟法第303條第3款原應為
    不受理之諭知，然因公訴人認此部分犯行，與前開有罪部分
    具有裁判上一罪之牽連犯關係，爰不另為不受理之諭知，併
    此指明。
據上論斷，應依刑事訴訟法第368條，判決如主文。
本案經檢察官邱美育到庭執行職務
中　　華　　民　　國　　96　　年　　3 　　月　　29　　日
    　　　      　刑事第三庭  審判長法官  許國宏
　　　　　　　 　 　　　　        　法官  楊貴志
                                    法官  朱光仁
以上正本證明與原本無異。
不得上訴。
                                  書記官  王宜玲
中　　華　　民　　國　　96　　年　　4 　　月　　4　　 日
附錄：本案論罪科刑法條全文
中華民國刑法第321條
（加重竊盜罪）
犯竊盜罪而有左列情形之一者，處6月以上、5年以下有期徒刑：
一  於夜間侵入住宅或有人居住之建築物、船艦或隱匿其內而犯
    之者。
二  毀越門扇、牆垣或其他安全設備而犯之者。
三  攜帶兇器而犯之者。
四  結夥三人以上而犯之者。
五  乘火災、水災或其他災害之際而犯之者。
六  在車站或埠頭而犯之者。
前項之未遂犯罰之。
